臺灣新竹地方法院民事裁定  
110年度消債清字第14號
聲  請  人  
即  債務人  謝文森  


代  理  人  邱煒翔律師（法扶）
相  對  人  
即 債權 人  國泰人壽保險股份有限公司

法定代理人  劉上旗  


上列當事人因消費者債務清理條例聲請清算事件，本院裁定如下
： 
    主  文
聲請人謝文森自中華民國一一○年八月五日十一時起開始清算程
序。
命司法事務官進行本件清算程序。
    理  由
一、按債務人不能清償債務或有不能清償之虞者，得依本條例所
    定更生或清算程序，清理其債務；債務人於法院裁定開始更
    生程序或許可和解或宣告破產前，得向法院聲請清算；債務
    人對於金融機構負債務者，在聲請更生或清算前，應向最大
    債權金融機構請求協商債務清償方案，或向其住、居所地之
    法院或鄉、鎮、市、區調解委員會聲請債務清理之調解，消
    費者債務清理條例（下稱消債條例）第3條、第80條前段、
    第151條第1項分別定有明文。次按法院開始清算程序之裁定
    ，應載明其年、月、日、時，並即時發生效力；法院裁定開
    始更生或清算程序後，得命司法事務官進行更生或清算程序
    ，必要時，得選任律師、會計師或其他適當之自然人或法人
    一人為監督人或管理人，亦為消債條例第83條第1項、第16
    條第1項所明定。
二、聲請意旨略以：聲請人前因聲請人父母將渠等之房屋過戶予
    聲請人後，再利用聲請人之名義向國泰人壽保險股份有限公
    司（下稱國泰人壽）貸款，嗣因無力清償債務將其所有房屋
    拍賣，不足額部分再由聲請人清償，聲請人因生活消費所需
    ，再向國泰人壽貸款，而積欠無擔保無優先債務總額新臺幣
    （下同）1,885,000元，聲請人前於本院向債權人聲請債務
    前置調解，惟聲請人每月收入僅有政府殘障補助8,800元，
    目前無業，依債權人提供以債權本金分120期，0利率，每期
    償還43,985元之分期方案，聲請人無法負擔，以致前置調解
    不成立。為此，爰依消債條例請求裁定准許清算等語。
三、經查：
㈠、聲請人提出本件清算程序之聲請前，曾於民國110年2月間於
    本院向債權人聲請債務前置調解，惟聲請人表示目前無業，
    依債權人提供之分期方案(即分120期，0利率，每期給付43,
    985元)，聲請人無法負擔，以致前置調解未能成立，此有調
    解程序筆錄及債權人提出之還款方案試算表附於本院110年
    度司消債調字第31號調解案卷（下稱調解卷）可稽，並經本
    院調閱上開卷宗查閱屬實，堪認聲請人已依消債條例之規定
    聲請前置調解未能成立，是以，聲請人據以聲請清算，本院
    自應綜合聲請人目前全部收支及財產狀況，評估是否已不能
    維持符合人性尊嚴之最基本生活條件，而有「不能清償或不
    能清償之虞」等情。
㈡、關於聲請人之財產收入及支出部分：聲請人名下有1筆現存個
    人保單（包含住院醫療、意外身故及殘廢、意外傷害保險）
    ，有聲請人陳報之安泰人壽保險股份有限公司之保險單及保
    險單契約內容影本在卷為憑（本卷第29-37頁），並據富邦
    人壽保險股份有限公司陳報上開保單價值至110年6月16日止
    預估但尚未實際發生為185,598元（本卷第59頁），是聲請
    人名下應有可充清算財團分配之財產，先予敘明。又聲請人
    每月領有身障補助8,836元，有聲請人郵政存簿儲金簿封面
    及交易明細資料影本在卷可佐(本卷第39-49頁)，聲請人目
    前無工作收入，此有聲請人陳報狀附卷可參（本卷第19-23
    頁），其每月收入約為8,836元，則本院暫以債務人前開每
    月收入8,836元，作為計算債務人目前償債能力之依據；又
    聲請人主張其個人必要生活費用以消債條例第64條之2第1項
    規定計算，查聲請人之戶籍地設於新竹縣竹北市，此有戶籍
    謄本在卷可稽（調解卷第19頁），本院參酌衛生福利部公告
    臺灣省110年度每人每月必要生活費用為15,946元（110年度
    每月生活所必需〈必要生活費用〉數額一覽表，本卷第51頁）
    ，則本件聲請人每月生活必要支出為15,946元，洵堪認定。
㈢、聲請人主張其無法清償債務等情，由聲請人每月領取之身障
    補助8,836元，經扣除每月必要生活支出15,946元後，已無
    多餘金額可供還款，是本院審酌聲請人之收入、財產、年齡
    （59歲）、勞力、生活費用支出等狀況，堪認聲請人之經濟
    狀況已有不能清償債務之情事。從而，聲請人處於不能清償
    之客觀經濟狀態，而有藉助清算制度調整其與債權人間之權
    利義務關係而重建其經濟生活之必要。
四、綜上所述，本件聲請人為一般消費者，依其收入及財產狀況
    ，確有不能清償債務之情事，且未經法院裁定開始更生程序
    或許可和解或宣告破產，本院審酌聲請人每月收入扣除支出
    已無餘額，其名下尚有可充清算財團分配之財產，應有清算
    實益。此外，聲請人復查無消債條例第6條第3項、第8條或
    第82條第2項所定應駁回清算聲請之事由存在，則聲請人聲
    請清算，核屬有據，自應准許，並依首揭規定命司法事務官
    進行本件清算程序。
五、爰裁定如主文。 　
中　　華　　民　　國　　110 　年　　8 　　月　　5 　　日
                  民事第二庭    法  官  陳麗芬
以上正本係照原本作成。
本件不得抗告。 
中　　華　　民　　國　　110 　年　　8 　　月　　5 　　日
                                書記官  曾煜智